臺灣桃園地方法院民事判決　　　　 110 年度訴字第189 號
原　　　告　泰安產物保險股份有限公司

法定代理人　李松季
訴訟代理人　謝騏任
　　　　　　林建良
被　　　告　曾翊維
訴訟代理人　鄭世脩律師
上列當事人間請求損害賠償事件，本院於民國110 年10月12日言
詞辯論終結，判決如下：
    主  文
被告應給付原告新臺幣（下同）394,036 元，及自民國108 年11
月19日起至清償日止，按年息5％計算之利息。
原告其餘之訴駁回。
訴訟費用（減縮後）由被告負擔86％，餘由原告負擔。
本判決原告勝訴部分得假執行；但被告如以394,036 元為原告預
供擔保後得免為假執行。
    事實及理由
壹、程序方面：
    按訴狀送達後，原告不得將原訴變更或追加他訴，但擴張或
    減縮應受判決事項之聲明者，不在此限，民事訴訟法第255
    條第1項但書第3款定有明文。原告起訴時聲明：被告應給付
    原告新臺幣（下同）752,373元，及自起訴狀繕本送達翌日
    起至清償日止，以年息百分之五計算之利息。嗣原告於民國
    110年3月30日當庭減縮聲明為：被告應給付原告459,835元
    ，及自起訴狀繕本送達翌日起至清償日止，按年息百分之五
    計算之利息（見本院卷第65頁），經核其聲明變更僅單純減
    縮應受判決事項之聲明，合於民事訴訟法第255 條第1 項第
    3 款之規定，應予允許，合先敘明。
貳、實體方面：
一、原告主張：被告駕駛車牌號碼000-0000自用小貨車（下稱A
    車），於109年1月14日14時25分許，行經桃園市龍潭區大昌
    路2段，因左轉未禮讓直行車即原告承保由江元田駕駛之車
    牌號碼000-0000自用小客車（下稱B車），兩車發生碰撞致B
    車車輛受損，又B車經國都LEXUS汽車公司（下稱國都公司）
    估價修理，工資為130,283 元（起訴狀誤載為130,463 元，
    逕予更正）、零件為622,090 元，原告已全數賠付予江元田
    ，上開修復費用零件計算折舊後與工資合計總金額為656,90
    7 元，被告應依肇事責任比例負擔7 成，原告自得代位行使
    江元田對被告之侵權行為損害賠償請求權，為此，爰依民法
    第184 條第1 項前段、191 條之2 前段、保險法第53條規定
    提起本件訴訟等語，並聲明：被告應給付原告459,835 元，
    及自起訴狀繕本送達翌日起至清償日止，按年息百分之5 計
    算之利息。
二、被告則以：江元田於案發時已69歲高齡，且駕照過期未重新
    考照，江元田之反應能力不足以應付道路狀況，且B車右側
    車頭撞擊A車右後方，A車當時已超過道路中線，係江元田未
    注意車前狀況方導致車禍事故發生等語，資為抗辯，並聲明
    ：駁回原告之訴。
三、得心證之理由：
  ㈠經查，被告與江元田於上開時、地發生車禍事故致B 車受損
    ，B 車為109 年9 月出廠，原告為修理B 車，依保險契約已
    支付工資130,283 元、零件622,090 元等情，有駕駛執照影
    本、國都公司估價單影本、發票影本、B 車受損照片、道路
    交通事故現場圖、道路交通事故調查報告表、桃園市警察局
    道路交通事故初步分析研判表、道路交通事故照片黏貼紀錄
    表、車籍資料表等件在卷可參（見壢司保險調卷第5 、9 、
    10至36、41至53頁），且為兩造所不爭執，堪信為真實。
  ㈡按因故意或過失不法侵害他人之權利者，負損害賠償責任；
    汽車、機車或其他非依軌道行駛之動力車輛，在使用中加損
    害於他人者，駕駛人應賠償因此所生之損害。但於防止損害
    之發生，已盡相當之注意者，不在此限。不法毀損他人之物
    者，被害人得請求賠償其物因毀損所減少之價額；負損害賠
    償責任者，債權人得請求支付回復原狀所必要之費用，以代
    回復原狀。被保險人因保險人應負保險責任之損失發生，而
    對於第三人有損失賠償請求權者，保險人得於給付賠償金額
    後，代位行使被保險人對於第三人之請求權；但其所請求之
    數額，以不逾賠償金額為限。汽車行駛至交岔路口，其行進
    、轉彎，應依下列規定：七、轉彎車應讓直行車先行。民法
    第184條第1項前段、第191條之2前段、第196條、第213條第
    3項、保險法第53條第1項、道路交通安全規則第102條第1項
    第7款分別定有明文。被告於上開時、地通過路口時欲左轉
    ，而未禮讓直行之江元田先行，導致A、B兩車發生碰撞，並
    造成B車損害，而事發當時天候晴、日間自然光線、路面乾
    燥無缺陷、視距良好（見壢司保險調卷第42頁），被告並無
    不能注意之情事，係因被告未遵守交通法規方致車禍事故發
    生，是被告就車禍事故有過失，原告依民法第184條第1項前
    段、第191條之2、保險法第53條第1項規定，請求被告負損
    害賠償責任，洵屬有據。
  ㈢被告就車禍事故之肇事責任比例為何？原告得據以對被告請
    求之金額為何？
  1.按當事人約定委由法院以外之第三人就法律關係存否之事實
    或構成要件要素作成判斷，並願受該判斷結果所拘束之仲裁
    鑑定契約，其性質具有訴訟契約中證據契約之性質，本於辯
    論主義之事實處分自由及自主選擇定紛爭解決程序之綜合評
    量，在辯論主義之範圍內，得承認其效力。查兩造就原告主
    張損害賠償事件，同意委請桃園市車輛行車事故鑑定委員會
    為鑑定，並依鑑定結果為判決（見本院卷第109-114 頁），
    核認兩造就本件車禍糾紛已成立證據契約，且兩造對桃園市
    車輛行車事故鑑定委員會出具之鑑定報告，並不爭執，是本
    院自以該報告鑑定之結果，作為本件判斷之依據。
  2.經查，該報告（本院卷第67頁）鑑定認被告未於岔路口前30
    公尺前換入內側車道，逕由外側車道左轉彎且未讓對向直行
    車先行，為肇事主因；江元田行經管制號誌正常運作之交岔
    路口，未充分注意車前狀況，為肇事次因，再參酌A、B兩車
    之撞擊點，即B 車以右側車頭撞擊A 車之右後車尾，顯見A
    車於事故時，車身已逾半通過B 車前方，A 車雖有未禮讓B
    車之情，但若B 車稍加注意，應可閃避或不至造成如此嚴重
    之車損，經本院審酌系爭車禍事故情節，被告本應暫停讓江
    元田先行通過，本件事故應不致發生，顯見其過失行為在先
    ，屬製造風險之一方，而江元田則係負有上開未減速慢行及
    注意來車之過失，衡情被告應負較重之過失責任，是被告應
    負6/10之過失責任，江元田應負之過失程度則以4/10為適當
    。
  3.另按道路交通安全規則第52條第7 項前段規定：自中華民國
    102 年7 月1 日起，新領或已領有之各類普通駕駛執照，除
    第4 項及第5 項規定情形外，免再依第1 項前段規定期間申
    請換發；其已領有之駕駛執照有效期間屆滿後，仍屬有效，
    並得免換發之。查江元田係於82年10月6 日領照，是江元田
    之駕照有效日期雖僅至107 年1 月10日，然依現行道路交通
    安全規則第52條第7 項前段規定，江元田之駕照仍屬有效，
    江元田並非職業駕駛，其年齡亦未達同規則第52-2條所訂之
    75歲，被告主張江元田駕照已過期云云，應屬無據。
  4.再按不法毀損他人之物者，被害人得請求賠償其物因毀損所
    減少之價額，民法第196 條定有明文。又請求賠償物被毀損
    所減少之價額，得以修復費用為估定標準，但以必要者為限
    ，例如修理材料費以新品換舊品應予折舊（最高法院77年第
    9 次民事庭會議決議參照）。原告因修復B 車已支付工資13
    0,283 元、零件622,090 元。然B 車修復費用，自應扣除零
    件折舊，依行政院所頒固定資產耐用年數表及固定資產折舊
    率之規定，【非運輸業用客車、貨車】之耐用年數為5 年，
    依定率遞減法每年折舊1000分之369 ，另依營利事業所得稅
    查核準則第95條第6 項規定「固定資產提列折舊採用定率遞
    減法者，以1 年為計算單位，其使用期間未滿1 年者，按實
    際使用之月數相當於全年之比例計算之，不滿1 月者，以1
    月計」，B 車自出廠日108 年9 月，迄本件車禍發生時即10
    9 年1 月14日，已使用5 月，則零件扣除折舊後之修復費用
    估定為526,444 元（詳如附表之計算式）。加計其餘不應折
    舊之工資130,283 元，江元田受有系爭車輛所須維修費用之
    損害應為656,727 元（計算式：526,444 ＋130,283=656,72
    7 元），又原告既代位江元田行使侵權行為損害賠償請求權
    ，江元田之過失責任自應一併承擔，是原告僅得請求6 成之
    維修費用即394,036 元（計算式：656,727 ×0.6=394,036
    元，小數點以下四捨五入），逾此範圍，即屬無據，不應准
    許。
  ㈣另按給付無確定期限者，債務人於債權人得請求給付時，經
    其催告而未為給付，自受催告時起，負遲延責任。其經債權
    人起訴而送達訴狀，與催告有同一之效力；又遲延之債務，
    以支付金錢為標的者，債權人得請求依法定利率計算之遲延
    利息；應付利息之債務，其利率未經約定，亦無法律可據者
    ，週年利率為5%，民法第229條第2項、第233條第1項前段及
    第203條，分別定有明文。查，被告經原告起訴請求賠償上
    開損害金額而未為給付，原告自得依上開規定，請求被告加
    付遲延利息。從而，原告請求被告給付自起訴狀繕本送達（
    見壢司保險調卷第56頁）之翌日即108 年11月19日起至清償
    日止，按年息百分之五計算之利息，為有理由，應予准許。
四、綜上所述，原告依民法第184條第1項前段、191條之2前段、
    保險法第53條規定，請求被告給付如主文第1項所示，為有
    理由，應予准許。逾此範圍之請求，即屬無據，應予駁回。
五、本判決原告勝訴部分，所命被告應給付原告之金額未逾50萬
    元，自應依民事訴訟法第389條第1項第5款之規定，由本院
    依職權宣告假執行。本院並依職權酌定命被告預供相當擔保
    金額，得免為假執行。
六、本件判決基礎已臻明確，兩造其餘攻防方法及證據，經本院
    審酌後，於判決結果均無影響，自無逐一論述之必要。
七、訴訟費用負擔之依據：民事訴訟法第79條。
中    華    民    國    110   年    11    月    16    日
                  民事第四庭  法  官  游智棋
正本係照原本作成。
如對本判決上訴，須於判決送達後20日內向本院提出上訴狀。
如委任律師提起上訴者，應一併繳納上訴審裁判費。
中    華    民    國    110   年    11    月    16    日
                              書記官  李韋樺
　
附表
-----
折舊時間           金額
第1年折舊值        622,090×0.369×(5/12)=95,646
第1年折舊後價值    622,090-95,646=526,444